臺灣臺北地方法院民事判決　　　　　　93年度重家訴字第22號
原　　　告　甲○○○
　　　　　　乙○○
共　　　同
訴訟代理人　林元祥律師
被　　　告　財政部國有財產局台灣北區辦事處
法定代理人　丁○○
訴訟代理人　丙○○
　　　　　　劉淑琴
上列當事人間請求確認遺囑真正事件，本院於民國94年2 月17日
言詞辯論終結，判決如下：
    主      文
確認如附件所示民國84年5 月10日被繼承人王思均（女、民國12
年5 月16日生、
2 日死亡）書立之遺囑3份為真正。
訴訟費用由被告負擔。
    事實及理由
一、原告起訴主張被繼承人王思均（女、民國12年5 月16日生、
    2 日死亡，因有無繼承人不明，經鈞院以93年度財管字第62
    號裁定指定被告為王思均之遺產管理人，而原告2 人與王思
    均均同屬台北基督徒民生社區禮拜堂之教友，情同姊妹，王
    思均自喪偶後，其生活起居多由原告照料，是王思均亦常對
    其他教友提及原告係其恩人，王思均於83年5 月25日曾自書
    遺囑1 份交待後事，經鈞院公證處公證人宋德琳公證在案，
    王思均當日並親書授權書1 份授權原告及另3 位教友汪彝中
    、蕭葛印、陳一鳴為其生前財產之保管及管理事宜，迨於84
    年5 月10日王思均因感念原告之情誼及無微不至之照顧，又
    自書3 份遺囑（下稱系爭遺囑），第一份遺囑內容為王思均
    將其名下台北市○○區○○街6 巷12之1 號房屋及其土地應
    有部分，遺贈予原告甲○○○，並遺贈新台幣（下同）200
    萬元，作為房屋修繕費用，第二份遺囑內容為王思均遺贈原
    告顧乙○○（即原告乙○○）200 萬元，第三份遺囑內容為
    王思均將其金幣、金條兩塊共10兩，分贈予各管理委員（即
    原告及汪彝中、蕭葛印、陳一鳴共5 人），嗣王思均於85年
    4 月2 日死亡，原告於處理王思均身後事後，即以遺囑執行
    人身分為王思均辦理遺產稅申報事宜，並欲依系爭遺囑處理
    王思均遺產，惟經被告以王思均之遺產無管理人為由，予以
    拒絕，原告乃聲請指定王思均之遺產管理人，經鈞院指定被
    告為王思均之遺產管理人，被告並於93年9 月9 日函知原告
    甲○○○將王思均之遺囑、遺產等資料列冊移交，原告甲○
    ○○於93年9 月30日依被告通知移交上開資料予被告，並請
    求被告交付遺贈物，惟被告以系爭遺囑均為私文書，無法確
    認真偽為由，請原告循司法途徑解決，為此依民事訴訟法第
    247條第1項規定請求確認系爭遺囑為真正等語。
二、被告則以王思均之遺囑執行人已將王思均遺產執行完畢，只
    剩台北市○○街6 巷12之1 號不動產（系爭不動產）無法處
    理，始向鈞院聲請指定伊為王思均之遺產管理人，惟系爭不
    動產之權利範圍只有4 分之1 ，而非3 分之1 ，倘系爭不動
    產之處理方式係本於王思均之本意，伊無意見等語，資為抗
    辯。
三、查被繼承人王思均於83年5 月25日自書遺囑1 份，並親書授
    權書1 份授權原告及汪彝中、蕭葛印、陳一鳴保管及管理其
    生前財產，均經本院公證處公證人宋德琳認證在案，嗣王思
    均於85年4 月2 日死亡，因有無繼承人不明，原告甲○○○
    乃聲請指定遺產管理人，經本院於93年5 月31日以93年度財
    管字第62號裁定指定被告為王思均之遺產管理人，被告乃於
    93 年9月9 日函知原告甲○○○將王思均之遺囑、遺產等資
    料列冊移交，原告甲○○○於93年9 月30日移交上開資料時
    ，以王思均嗣另有自書系爭遺囑，並依系爭遺囑請求被告交
    付遺贈物，經被告以系爭遺囑均為私文書，無法確認真偽為
    由拒絕等事實，有本院公證處認證書、王思均83年5 月25日
    自書遺囑、授權書、被告函、原告甲○○○申請書、土地登
    記謄本、房屋現值表、估價單、本院93年度財管字第62號民
    事裁定及確定證明書等件附卷可稽，並經本院調閱93年度財
    管字第62號指定遺產管理人事件卷、本院83年度辛認字第16
    887 號自書遺囑認證事件卷查明無誤，復為兩造所不爭，應
    堪信為真實。
四、至原告主張系爭遺囑為王思均於84年5 月10日親自書立之事
    實，則為被告所否認，經本院向本院公證處調取本院83年度
    辛認字第16887 號自書遺囑認證事件卷即經公證人於83年5
    月25日認證之王思均自書遺囑及授權書等卷，連同系爭遺囑
    授權書上之筆跡出於同一人之筆跡，經法務部調查局以歸納
    分析、特徵比對之方法為鑑定後，認為二者之結構佈局、態
    勢神韻、書寫習慣（包括：起筆、收筆、筆力、筆速、筆序
    等筆劃細部特徵），皆為相符、相同，而鑑定二者筆跡筆劃
    特徵相同，有法務部調查局94年1 月18日調科貳字第094000
    28550 號鑑定通知書1 紙在卷足憑，並為兩造所不爭，應認
    系爭遺囑係王思均所親自書立，堪信原告上開主張為真實。
五、按確認法律關係之訴，非原告有即受確認判決之法律上利益
    者，不得提起之；確認證書真偽或為法律關係基礎事實存否
    之訴，亦同。民事訴訟法第247 條第1 項定有明文。系爭遺
    囑既係被繼承人王思均所親自書立，其內又記載將系爭不動
    產全部贈與原告甲○○○，並贈與原告及遺囑執行人不等現
    金等情，則系爭遺囑是否真正，對於原告之權利義務有所影
    響，亦即原告在私法上之地位因被告否認系爭遺囑之真正致
    有受侵害之危險，原告自有提起確認系爭遺囑為真正之訴以
    除去其私法上地位不安之狀態，換言之，原告提起本訴自有
    即受確認判決之法律上利益，況系爭遺囑確係被繼承人王思
    均所書立，且符合民法第1190條自書遺囑之要件，是則原告
    依上開規定提起確認系爭遺囑真正之訴，為有理由，應予准
    許。因本案事證已臻明確，兩造其餘主張陳述及所提之證據
    ，均毋庸再予審酌，附此敘明。
六、結論：本件原告之訴為有理由，並依民事訴訟法第78條，判
    決如主文。
中　　華　　民　　國　　94　　年　　2 　　月　　24　　日
                  家事庭法  官  張競文
以上正本係照原本作成。
如對本判決上訴，須於判決送達後20日之不變期間內，向本院提
出上訴狀。
中　　華　　民　　國　　94　　年　　2 　　月　　24　　日
            　　　　　　書記官　巫玉媛
